【裁判字號】    95,建,8
【裁判日期】    950818
【裁判案由】    給付工程款等
【裁判全文】
臺灣士林地方法院民事判決                 95年度建字第8號
原      告  乙○○
            甲○○
被      告  丁○○
            丙○○
上列當事人間給付工程款等事件，本院於民國95年8 月4 日言詞
辯論終結，判決如下：
    主  文
被告丙○○應給付原告乙○○、原告甲○○各新台幣壹拾玖萬陸
仟肆佰柒拾元，及均自民國九十五年七月十三日起至清償日止，
按年息百分之五計算之利息。
原告其餘之訴駁回。
訴訟費用由被告丙○○負擔十分之九，餘由原告負擔。
本判決第一項得假執行。
原告其餘假執行之聲請駁回。
    事實及理由
一、本件被告丙○○未於言詞辯論期日到場，核無民事訴訟法第
    386 條各款所列情形，爰依原告之聲請，由其一造辯論而為
    判決。
二、按訴狀送達後，原告不得將原訴變更或追加他訴。但擴張或
    減縮應受判決事項之聲明者，不在此限，民事訴訟法第255
    條第1 項第2 款定有明文。原告於訴狀送達後減縮請求之金
    額，自應准許。
三、原告主張：原告甲○○、乙○○分別於民國94年10月5 日、
    同年10月4 日向被告丙○○承攬台北縣淡水鎮○○路415 巷
    26之1 號4 、5 、6 、7 樓房屋（下稱系爭房屋）之裝修工
    程，原告甲○○、乙○○已施工完成2/3 之工程，被告丙○○尚未給付原告甲○○、乙○○已完工部分之承攬報酬各19
    6,470 元。原告2 人自得本於承攬契約請求被告丙○○如數
    給付承攬報酬。又被告丁○○為系爭房屋之所有權人，被告
    丁○○先將系爭房屋之裝修工程發包予被告丙○○，被告丙○○再分包予原告2 人，被告丁○○與原告2 人間並無契約
    關係，因原告2 人之施工獲有利益，原告2 人自得本於民法
    第179 條規定，請求被告丁○○返還所受利益。又上述2 債
    務，應成立不真正連帶債務。被告丙○○已潛逃無蹤，被告
    丁○○業將未完工部分發包予第三人。為此提起本訴等語。
    並聲明：(一)被告丙○○應給付原告乙○○、原告甲○○各19
    6,470 元，及均自95年7 月13日（即登報日經20日之翌日）
    起至清償日止，按年息5%計算之利息。(二)被告丁○○應給付
    原告乙○○、原告甲○○各新台幣196,47 0元，及均自95年
    6 月11日（即收受準備書狀之翌日）起至清償日止，按年息
    5%計算之利息。(三)第1 項、第2 項之一被告已履行一部或全
    部之給付者，其餘被告免為一部或全部之給付。(四)願供擔保
    ，請准宣告假執行。
四、被告丁○○則以：被告丁○○與被告丙○○於94年9 月18日
    簽訂系爭房屋之樓房屋之裝修工程合約書，約定工期自94年
    9 月20日至94年12月18日，工程價款2,680,000 元，拆除工
    程進場付30%800,000元，木工進場付30%800,000元，油漆工
    程付20%500,000元，驗收完工付20%580,000元。惟被告丙○○取得工程款800,000 元後，於拆除工程進行一半時即擅自
    停工，亦未處理鄰損事件，被告丁○○乃於94年12月13日對
    被告丙○○發存證信函要求被告丙○○出面解決停工問題。
    被告丁○○亦為受害者，並無獲利。原告2 人應向被告丙○○請求工程款，始屬合理等語，資為抗辯。並聲明：(一)原告
    之訴及假執行之聲請均駁回。(二)如受不利判決，願供擔保請
    准宣告免為假執行。
五、被告丙○○未於言詞辯論期日到場，亦未提出準備書狀作何
    聲明或陳述。
六、原告與被告丁○○間不爭執之事實：
  (一)原告甲○○於94年10月5 日向被告丙○○承攬系爭房屋之裝
    修工程，施工內容如本院卷第10頁、第11項估價單所載，原
    告甲○○已施工完成部分工程，被告丙○○均未給付承攬報
    酬。
  (二)原告乙○○於94年10月4 日向被告丙○○承攬系爭房屋之裝
    裝修工程，施工內容如本院卷第12頁估價單所載，原告乙○○已施工完成部分工程，被告丙○○均未給付承攬報酬。
  (三)被告丁○○與被告丙○○於94年9 月18日就系爭房屋之裝修
    工程簽訂本院卷第59至61頁之裝修工程合約書，約定工期自
    94年9月20日至94年12月18日，工程價款2,680,000元，拆除
    工程進場付30%800,000元，木工進場付30%800,000元，油漆
    工程付20%500,000元，驗收完工付20%580,000元。被告丙○○未完成施工，被告丁○○已付工程款800,000 元，並於94
    年12月13日對被告丙○○發存證信函要求被告丙○○出面解
    決停工問題。
七、得心證之理由：
  (一)被告丙○○部分：
    原告主張原告甲○○、乙○○分別於94年10月5 日、同年10
    月4 日向被告丙○○承攬系爭房屋之裝修工程，原告甲○○
    、乙○○已施工完成2/3 之工程，被告丙○○尚未給付原告
    甲○○、乙○○已完工部分之承攬報酬各196,470 元之事實
    ，業據提出與所述相符之估價單3 紙、存證信函2 紙及完工
    照片28幀為證，堪信為真正。按給付無確定期限者，債務人
    於債權人得請求給付時，經其催告而未為給付，自受催告時
    起，負遲延責任。其經債權人起訴而送達訴狀，或依督促程
    序送達支付命令，或為其他相類之行為，與催告有同一效力
    ；遲延之債務，以支付金錢為標的者，債權人得請求依法定
    利率計算之遲延利息；應付利息之債務，其利率未經約定，
    亦無法律可據者，週年利率為5%；民法第229 條第2 項、第
    233 條第1 項、第203 條分別規定甚明。從而，原告本於承
    攬契約，請求被告丙○○給付原告乙○○、原告甲○○各19
    6,470 元，及均自95年7 月13日（即登報日經20日之翌日）
    起至清償日止，按年息5%計算之利息，洵屬有據，應予准許
    。
  (二)被告丁○○部分：
    被告丁○○與被告丙○○於94年9 月18日就系爭房屋之裝修
    工程簽訂本院卷第59至61頁之裝修工程合約書，約定工期自
    94年9月20日至94年12月18日，工程價款2,680,000元，拆除
    工程進場付30%800,000元，木工進場付30%800,000元，油漆
    工程付20%500,000元，驗收完工付20%580,000元。被告丙○○未完成施工，被告丁○○已付工程款800,000 元，並於94
    年12月13日對被告丙○○發存證信函要求被告丙○○出面解
    決停工問題之事實，為兩造所不爭執。本件被告丁○○與被
    告丙○○間有承攬關係，而原告2 人與被告丙○○間亦有承
    攬關係。此際為維護被告丁○○與被告丙○○間、原告2 人
    與被告丙○○間個別契約關係（給付關係）之信賴及利益，
    應認為被告丁○○縱有因添附而取得原告2 人之建材所有權
    ，原告2 人仍不得依關於不當得利之規定向善意之被告丁○○請求支付償金，僅能向其承攬契約之當事人被告丙○○求
    償始合理（參學者王澤鑑著，＜民法學說與判例研究第四冊
    ＞，91年3 月出版，第229 頁）。準此，原告2 人本於民法
    第179 條規定，請求被告丁○○給付原告乙○○、原告甲○○各新台幣196,470 元，及均自95年6 月11日（即收受準備
    書狀之翌日）起至清償日止，按年息5%計算之利息，為無理
    由，不應准許。
  (三)本件事證已臻明確，兩造其餘之攻擊防禦方法，核與判決之
    基礎無影響，毋庸一一論述，併此敘明。
  (四)按所命給付金額或價額未逾500,000 元之判決，應依職權宣
    告假執行，民事訴訟法第389 條第1 項第5 款定有明文。本
    件原告勝訴部分，應依職權宣告假執行。至原告敗訴部分，
    其假執行之聲請失所附麗，應併予駁回。
八、訴訟費用負擔之依據：民事訴訟法第79條、第85條第1 項前
    段。
中    華    民    國    95    年    8     月    18    日
                  民事第一庭  法  官  楊智勝
以上正本證明與原本無異。
如對本判決上訴須於判決送達後20日內向本院提出上訴狀。
中    華    民    國    95    年    8     月    23    日
                              書記官  黃王雅寬


司法院資訊處製作；財團法人民間司法改革基金會備份。
